【裁判字號】    90,裁,1074
【裁判日期】    901220
【裁判案由】    贈與稅
【裁判全文】
最  高  行  政  法  院  裁  定                    九十年度裁字第一○七四號
    聲  請  人  甲○○
    訴訟代理人  葉大殷  律師
    訴訟代理人  賴中強  律師
右聲請人因贈與稅事件，對本院中華民國八十九年二月十八日八十九年度裁字第一九
五號裁定聲請再審。本院裁定如左：
    主  文
再審之聲請駁回。
再審訴訟費用由聲請人負擔。
    理  由
按本院裁定有行政訴訟法第二百七十三條之情形者，得準用該條之規定，聲請再審，
為同法第二百八十三條所明定。本件聲請人前因贈與稅事件提起行政訴訟，關於逾期
課徵之主張，經本院八十九年度裁字第一九五號裁定（以下稱原裁定）認：「按提起
行政訴訟，應經合法之訴願與再訴願程序，此觀行政訴訟法第一條第一項之規定自明
。又對稽徵機關核定之所得稅款，納稅義務人如有不服，應申請復查，為所得稅法所
定在訴願程序前必先踐行之特定程序。非依此規定，不能得法律上之救濟，本院四十
八年判字第六一號著有判例。另納稅義務人對於核定稅捐之處分如有不服，應於繳納
期間屆滿日起算三十日內申請復查，為稅捐稽徵法第三十五條第一項第一款定有明文
。是申請復查，為提起行政爭訟必先踐行之程序，若未經復查，而逕行提起訴願或行
政訴訟，自非法之所許（本院六十二年判字第九十六號判例意旨參照）。本件原告於
復查階段，並未就被告依行為時遺產及贈與稅法第三條、第四條第二項規定核課贈與
稅，主張逾期課徵，有其復查申請書附原處分卷足稽，原告提起本件訴訟，增列該項
主張，於法不合，被告抗辯原告該部分之主張不合法，尚堪採信，則原告此部分之主
張，應予駁回。」因而駁回聲請人前訴訟程序關於逾期課徵主張部分之行政訴訟。本
件聲請人聲請再審意旨略謂，原裁定將攻擊防禦方法誤認為訴訟標的，適用修正前行
政訴訟法第一條第一項顯有錯誤，有同法第二十八條第一款（相當於現行法第二百七
十三條第一項第一款）再審事由云云。查本件聲請人因七十八年度贈與稅事件，不服
財政部台北市國稅局之補稅及罰鍰處分，已依法申請復查，為原裁定所是認，至其主
張系爭行政處分違法之理由，係否認贈與之法律關係存在，或行政機關逾期核課，並
未改變聲請人申請復查及提起一再訴願與行政訴訟之範圍，故僅為攻擊防禦方法之運
用。原裁定將同一訴訟上主張中，部分攻擊防禦方法未於復查時提出，誤以為聲請人
前訴訟程序之訴訟上主張，部分未於復查時提出，其適用法規難謂無誤之處。聲請人
聲請意旨，為有理由。惟查本件相關本院八十九年度判字第四二三號判決理由已依職
權調查本件系爭贈與稅之核課，是否逾越核課期間，並於判決理由敘明：「本件第一
階段移轉日為七十八年十二月八日，第二階段移轉日為七十八年十二月二十九日，因
涉及行為時遺產及贈與稅法第三條及第四條第二項規定之贈與，其漏未申報，則依稅
捐稽徵法第二十一條第一項第三款規定，本件核課期間為七年，本件贈與日經被告認
定為七十八年十二月二十九日，應申報期限為七十九年一月二十八日，則七年核課期
間應至八十六年一月二十八日屆滿，而本件贈與稅及罰鍰繳款書均於八十五年十月二
十三日完成合法簽收，尚未逾核課期間，合先明（原告此部分起訴為不合法，依法
另為裁定）。」聲請人主張，本件為依法申報案件，故系爭贈與稅之核課期間為五年
而非七年云云，尚無足採。是本件聲請人關於系爭贈與稅之核課逾越核課期間之主張
，縱經原審依實體審理，其訴應駁回之結果尚無不同，依行政訴訟法第二百八十三條
準用同法第二百八十條規定意旨，本件再審之聲請雖有再審理由，惟原裁定結果尚無
不合，仍應認本件再審之聲請為無理由，予以駁回。
據上論結，本件再審之聲請為無理由，爰依行政訴訟法施行法第二條、第三條、行政
訴訟法第二百八十條、第二百八十三條、第一百零四條、民事訴訟法第九十五條、第
七十八條，裁定如主文。
中    華    民    國      九十      年     十二       月     二十       日
                    最 高 行 政 法 院  第 二 庭
                                審 判 長 法  官      陳  石  獅
                                         法  官      鄭  淑  貞
                                         法  官      彭  鳳  至
                                         法  官      高  啟  燦
                                         法  官      黃  合  文
右  正  本  證  明  與  原  本  無  異
                                         法院書記官  王  福  瀛
中    華    民    國      九十      年      十二      月    二十七      日


司法院資訊處製作；財團法人民間司法改革基金會備份。
